【裁判字號】    89,交上易,407
【裁判日期】    890112
【裁判案由】    過失傷害
【裁判全文】
臺灣高等法院刑事判決                          八十九年度交上易字第四０七號
    上  訴  人
    即  被  告    甲○○
右上訴人即被告因過失傷害案件，不服臺灣桃園地方法院八十八年度交易字第三九一
號，中華民國八十九年一月十二日第一審判決（起訴案號：臺灣桃園地方法院檢察署
八十八年度偵字第四四七八號）提起上訴，本院判決如左：
    主  文
上訴駁回。
    事  實
一、甲○○係宏隆鋼鐵企業有限公司（下稱宏隆公司）之受僱司機，以駕駛該公司所
    有車牌號碼ＣＵ－六八九八號小貨車運送貨物為業，乃從事業務之人。民國八十
    七年十二月二十八日中午十二時五十分許，甲○○駕駛上開小貨車由桃園市往大
    園方向行駛，於行經桃園縣蘆竹鄉○○路「優加力加油站」前一五０公尺處，原
    應注意車前狀況，隨時採取必要之安全措施，且依當時之天候及路況，並無不能
    注意之情事，竟於已發現遠處前方同車道由王肇雲（未注意於汽車迴車前應暫停
    ，並顯示左轉燈光或手勢，即逕行迴轉，被訴過失傷害部分，業經原審判決公訴
    不受理確定）駕駛車牌號碼Ｆ七－九五四九號自用小客車，自外側車道駛入內側
    車道，欲迴轉至對向之往桃園市區方向，猶疏未注意採取任何必要之安全措施，
    貿然往前直駛，致先撞及王肇雲所駕駛小客車之左前方車頭，再失控閃向左前方
    ，經越過安全島，衝撞至對向車道，適查偉忠駕駛車牌號碼ＬＥ－一五八一號自
    用小客車駛至，為驟然衝撞而來之甲○○所駕駛小貨車撞及，查偉忠因此受有右
    膝蓋（原判決記載為左膝蓋）骨（髕骨）骨折、左手腕破皮傷七Ｘ四公分、下頜
    破皮傷二Ｘ一公分等傷害。
二、案經查偉忠訴請臺灣桃園地方法院檢察署檢察官偵查起訴。
    理  由
一、訊據被告甲○○，固坦承於右揭時、地駕車與被告王肇雲及告訴人查偉忠所駕駛
    之車輛發生車禍，致告訴人受有如事實欄所載傷害之事實不諱，惟矢口否認有何
    過失，辯稱：伊行經前開路段時，見同向在前之王肇雲突自路邊起步迴轉，乃按
    喇叭及閃大燈警示，惟因閃避不及，將方向盤左打，先擦撞王車之左前方，再衝
    撞至對向車道而撞及告訴人之小客車，本件車禍乃王肇雲驟然迴車所致，伊並無
    過失云云。
二、經查，右揭事實，業據告訴人查偉忠指訴綦詳，並有現場及車損照片多幀、現場
    草圖及道路交通事故調查報告表各一紙附卷可稽。參諸王肇雲迭次所供稱自路邊
    發動起步後，欲迴轉往桃園市方向，當駕車以時速約二十公里之速度緩緩自外側
    車道進入內側車道之際，由後視鏡見到遠處有一部小貨車直行而來，遂將車停在
    外、內側車道分隔線上等候，未料該小貨車因車速快，撞上分向安全島，再衝入
    對向車道（偵查卷第二十頁、第三四頁及反面、原審八十八年十月二十六日及十
    二月八日訊問筆錄）等語，及被告甲○○自承以時速五十至六十公里（偵查卷第
    三十頁反面）之速度直行，見王肇雲駕車欲由文中路邊迴轉往桃園市方向行駛，
    且駛於內、外側車道間之分隔白線，因不及閃避，遂將方向盤往左打，而撞上安
    全島中央，右後車角撞及王肇雲小客車之左前大燈，復因已無法停止而駛入對向
    車道，迎面撞上往桃園市方向行駛之告訴人小客車等情，再衡以依現場照片（偵
    查卷第三八頁）所攝，肇事現場之車道僅留有告訴人之煞車痕，並無被告所駕駛
    小貨車之煞車痕，益徵被告甲○○已看見同車道前方王肇雲欲迴車且已迴車，猶
    僅以閃燈及按喇叭之方式警示王肇雲讓道，而未減速，或採取任何必要之安全措
    施加以閃避，迨亦疏未注意後方來車之王肇雲發現被告之小貨車時，二車均已閃
    避不及而發生碰撞。且依卷附道路交通事故調查報告表之記載，該肇事路段為四
    線道，肇事當時為中午時分、天氣晴朗、視距良好，並無不能注意之情事，被告
    甲○○應注意能注意而疏未注意，其對本件車禍之發生，顯有過失甚明。雖臺灣
    省桃園縣區車輛行車事故鑑定委員會鑑定本件車禍之肇事原因為「王肇雲駕駛自
    小貨車未注意來往車輛由路旁起駛迴轉」，惟仍不解免被告甲○○應負之過失責
    任。而告訴人因本件交通事故受有如事實欄所載之傷害，亦有診斷證明書一紙在
    卷可憑，其受傷與被告甲○○之過失行為間，具有相當之因果關係。被告甲○○
    空言否認有過失，顯係卸責之詞，無足採據。本件事證已臻明確，被告之犯行洵
    堪認定。
三、按汽車行駛時，駕駛人應注意車前狀況及兩車併行之間隔，並隨時採取必要之安
    全措施，道路交通安全規則第九十四條第三項（原判決記載為第二項）定有明文
    。查被告甲○○係宏隆公司之受僱司機，平日以駕駛小貨車為該公司運載貨物為
    業，案發當時亦係駕駛公司所有之上開小貨車運載貨物而肇事，迭據被告甲○○
    供承無訛，自係從事業務之人。核被告甲○○所為，係犯刑法第二百八十四條第
    二項前段之業務過失傷害罪，公訴人以被告係犯同條第一項之普通過失傷害罪，
    尚有未洽，惟因起訴之基本事實仍屬同一，自得變更起訴法條予以審判。
四、原審基此認定，援引刑事訴訟法第二百九十九條第一項前段、第三百條、刑法第
    二百八十四條第二項前段、第四十一條、罰金罰鍰提高標準條例第一條前段、第
    二條等規定，審酌被告之品行、過失之程度、被害人所受傷害及被告之犯後態度
    等一切情狀，量處有期徒刑四月，並諭知如易科罰金之折算標準為以三百元折算
    一日。經核其認事、用法及量刑，均無違誤，應予維持。至被告雖提出由宏隆公
    司賠償告訴人新臺幣二十二萬五千元之和解書，惟尚非被告與告訴人達成和解，
    自不宜宣告緩刑。被告仍執前詞提起上訴，否認有過失，並以家中尚有妻小待扶
    養，請予宣告緩刑，為無理由，應予駁回。
五、被告經合法傳喚，無正當理由不到庭，爰不待其陳述，逕行判決。
據上論斷，應依刑事訴訟法第三百六十八條、第三百七十一條，判決如主文。
本案經檢察官錢漢良到庭執行職務
中    華    民    國      八十九      年      十二      月     十二     日
                              臺灣高等法院刑事第六庭
                                  審判長法  官  陳  春  秋
                                        法  官  高  明  哲
                                        法  官  王  麗  莉
右正本證明與原本無異。
不得上訴。
                                         書記官  胡     儀
中    華    民    國      八十九      年      十二      月     十二    日


司法院資訊處製作；財團法人民間司法改革基金會備份。
